臺灣臺北地方法院民事判決　　　　　　　96年度訴字第5863號
　　原　　　告　丙○○○
　　訴訟代理人　乙○○
　　被　　　告　甲○○
上列當事人間確認通行權存在事件，本院於中華民國96年12月25
日言詞辯論終結，判決如下：
    主  文
確認原告對被告所有台北市○○區○○段一小段二四七一建號即
門牌號碼台北市○○路四一八號二樓之三如附圖甲範圍所示斜線
部分，面積二點六四平方公尺之通行權存在。
訴訟費用由被告負擔。
    事實及理由
一、原告起訴主張：伊於民國80 年5月13日將原所有之門牌號碼
    台北市○○路418號2樓之3房屋（下稱2樓之3 房屋），分割
    出同址2樓之7房屋，留為自用，將分割後2樓之3房屋出售，
    嗣被告於81年6月4日輾轉買受2樓之3房屋。惟伊自2樓之7房
    屋進出，須經過如附圖甲範圍內斜線所示部分即2樓之3房屋
    玄關處（面積2.64平方公尺），伊先前對被告提起確認通行
    權事件，案經本院89年度訴字第4885號判決伊有通行權利在
    案，但被告事後卻換鎖禁止伊經玄關處進出2樓之7房屋，為
    此提起確認通行權等情。並聲明：如主文所示。
二、被告則以：原告自行將2樓之3房屋分割出2樓之7房屋，顯知
    悉2樓之7房屋並無出入口，而伊買受2樓之3房屋產權包含系
    爭玄關部分，原告並無此部分產權，自不得要求通行該處。
    伊雖於89年度訴字第4885號審理時同意讓原告出入，但當時
    是房客在使用，現伊已搬回自用，伊不同意再讓原告通行使
    用，況前案判決原告敗訴在案，原告亦不得再行起訴等語，
    資為抗辯。並聲明：原告之訴駁回。
三、兩造不爭執事項：
(一)、原告訴訟代理人乙○○於80 年2月12日申請臺北市信義區戶
    政事務所，將門牌號碼台北市○○路418號2 樓之3，增編同
    址2樓之7。嗣原告於80 年5月13日申請臺北市政府松山區地
    政事務所將台北市○○區○○段1小段1497建號即原2樓之3
    房屋，分割出同地段2471建號即同址2樓之7房屋等情，此有
    台北市信義區戶政事務所編釘門牌登記申請書、台北市建物
    登記公務用謄本、台北市松山地政事務所建物測量成果圖可
    參（見本院卷第36頁、第37頁、第40頁至第42頁、第62頁至
    第64頁）。
(二)、本件確認通行權位置如本院89年度訴字第4885號確認通行權
    事件之複丈成果圖所示甲範圍內斜線部分（見本院卷第12頁
    ），並經本院至現場履勘，製有勘驗筆錄及現場相片在卷可
    參（見本院卷第97頁至第105頁）。
(三)、原告先前對被告提起確認如系爭房屋2樓之3如附圖甲範圍內
    斜線部分有通行權之訴，案經本院89年度訴字第4885號判決
    敗訴確定在案。
四、原告主張對系爭玄關部分有通行權等情，為被告所否認，並
    以上開情詞置辯。則本件兩造爭點厥為：(一)原告提起本件訴
    訟有無違一事不再理原則？(二)原告有無權利通行被告所有2
    樓之3房屋之玄關部分？茲分項析述如后：
(一)、按判決之既判力，係僅關於為確定判決之事實審言詞辯論終
    結時之狀態而生，故在確定判決事實審言詞辦論終結後所後
    生之事實，並不受其既判力之拘束（最高法院39年台上字第
    214 號判例意旨參照）。查原告固就通行系爭玄關之糾紛，
    前對被告提起確認通行權事件，案經本院89年度訴字第4885
    號以被告同意讓原告通行為由，認原告欠缺確認判決之法律
    上利益，因而判決原告敗訴確定在案，業經本院依職權調閱
    上開案件查核屬實，復有該份確定判決書在卷可參（見本院
    卷第81頁至第84頁）。惟原告係以被告在前案判決後又阻止
    其通行玄關，而提起本件確認通行權訴訟，既係基於前案事
    實審言詞辯論終結後之新事實，所提之訴訟，自不受前案判
    決既判力效力所及，而無一事不再理原則之適用。
(二)、次按前條清形，其一部分之所有人，有使用他人正中宅門之
    必要者，得使用之。但另有特約或另有習慣者，從其特約或
    習慣。民法第800條第1 項定有明文。又民法第800條所稱前
    條情形，係指第799 條所謂「數人區分一建築物而各有其一
    部者」之情形而言，樓房之分層所有，即屬該條所揭情形之
    一種，其正中宅門雖非共同部分，仍有第800 條之適用。至
    第800 條所謂有使用他人正中宅門之必要者，係指依客觀事
    實有使用之必要者而言，如非使用他人之正中宅門，即無從
    通行出外者，自包含在內，最高法院著有52年台上字第1056
    號判例可資參照。查本件原告自原2樓之3 房屋，分割出2樓
    之7房屋自用，被告輾轉買受分割後2樓之3 房屋，並擁有大
    門至玄關處之所有權，而原告所有之2樓之7房屋與鄰宅毗鄰
    無空隙，除經上開玄關通道出入大門外，別無他途可供進出
    等情，業經本院至現場勘驗屬實，並製有勘驗筆錄及相片在
    卷可參。則原告主張其因使用2樓之7房屋之需，請求確認其
    對於被告所有如附圖甲範圍所示斜線部分（面積2.64平方公
    尺）有通行之權利，自屬有理由，應予准許。
五、綜上所述，原告主張其所有2樓之7房屋無出入口，必須借道
    使用被告所有2樓之3房屋玄關處出入大門，本於民事訴訟法
    第247條規定請求確認其對被告所有2樓之3 房屋如附圖甲範
    圍所示斜線部分（面積2.64平方公尺）之通行權存在，為有
    理由，應予准許。
六、又本件事證已臻明確，兩造其餘攻擊防禦方法，及未經援用
    之證據，經本院斟酌後，認均不足以影響本判決之結果，自
    無逐一詳予論駁之必要，併此敘明。
七、訴訟費用負擔之依據：民事訴訟法第78條。
中　　華　　民　　國　　96　　年　　12　　月　　31　　日
                        民事第一庭法官  傅中樂
以上正本係照原本作成。
如對本判決上訴，須於判決送達後20日內向本院提出上訴狀。
中　　華　　民　　國　　96　　年　　12　　月　　31　　日
                    　　　　　　書記官　李承翰
